最高法院刑事判決　　　　　　　　　　　　　　　　八十八年度台非字第三六三號
　　上訴人　最高法院檢察署檢察總長
　　被　告　甲○○
右上訴人因被告妨害兵役案件，對於台灣台南地方法院中華民國八十六年三月二十四
日第一審確定判決（八十六年度易緝字第一○三號，起訴案號：台灣台南地方法院檢
察署八十四年度偵字第四一四一號），認為違法，提起非常上訴，本院判決如左：
    主  文
原判決關於違背法令部分撤銷。
    理  由
非常上訴理由稱：「按刑事判決確定後，發現該案件認定犯罪事實與所採用證據顯屬
不符，屬於審判違背法令，得提起非常上訴。曾經司法院大法官會議以釋字第一四六
號解釋在案。依台南市團管區妨害兵役案件報告書記載，本件被告係因自民國八十三
年七月一日起，迄未在戶籍地居住，亦未按規定申報遷出，致八十三年七月十六日應
向鳳山市明德班報到之臨時召集令無法送達，有妨害兵役治罪條例第十一條第一項第
三款罪嫌。所附證據亦係回役臨時召集令受領回執。原判決未經詳查，竟誤認被告係
居住處所遷移，無故不依規定申報，致使點閱召集令無法送達，適用妨害兵役治罪條
例第十一條第三項、第七條第二項論科。其認定之事實與所採用之證據既不相符，所
適用之法條亦屬錯誤。合依刑事訴訟法第四百四十一條、第四百四十三條提起非常上
訴，以資糾正。」等語。
本院按刑事判決確定後，發現該案件認定犯罪事實與所採用之證據顯屬不符，自屬證
據上之理由矛盾，如其因理由矛盾致適用法令違誤者，就非常上訴而言，應屬判決違
背法令。本件原確定判決認定被告甲○○係後備軍人，原住台南市○○街三三七巷二
弄十三號，八十三年七月間遷離該處所，無故不依規定申報，致使台南市團管區司令
部所發指定其應於八十三年七月十六日向高雄縣鳳山市海軍明德班報到之點閱召集令
無法送達，有妨害兵役之犯行，並說明以卷附台南市團管區妨害兵役案件報告書及該
團管區司令部回役臨時召集令受領回執裝訂單為論罪證據之一。惟上開妨害兵役案件
報告書及台南市團管區司令部回役臨時召集令受領回執裝訂單均記載該次召集係回役
臨時召集令無法送達，乃原判決誤採為認定點閱召集令無法送達而據為論罪之證據，
其認定之犯罪事實與所採用之證據，顯不相適合，自屬證據上之理由矛盾。本案卷存
資料並無台南市團管區司令部於上開期間對於被告發點閱召集令而無法送達之事實，
因原判決所採證據不符，致誤認被告之回役臨時召集令無法送達為點閱召集令無法送
達，導致適用法律違誤（適用較輕處罰之妨害兵役治罪條例第七條第二項，係屬違誤
）。揆諸前開說明，其判決當然為違背法令。案經確定，非常上訴意旨，執以指摘，
洵有理由，惟原判決尚非不利於被告，應僅將其違背法令部分撤銷，以資糾正。
據上論結，應依刑事訴訟法第四百四十七條第一項第一款前段，判決如主文。
中      華      民      國    八十八    年     十二     月      九      日
                              最高法院刑事第五庭
                                  審判長法官  董  明  霈
                                        法官  丁  錦  清
                                        法官  林  茂  雄
                                        法官  王  居  財
                                        法官  蔡  清  遊
      右正本證明與原本無異
                                              書  記  官
中      華      民      國    八十八    年     十二     月     十七     日
